【裁判字號】    97,易緝,10
【裁判日期】    970812
【裁判案由】    竊盜
【裁判全文】
臺灣臺東地方法院刑事判決              97年度易緝字第10號
公  訴  人  臺灣臺東地方法院檢察署檢察官
被      告  丁○○
上列被告因竊盜案件，經檢察官提起公訴（96年度偵字第2029號
），本院判決如下：
    主  文
丁○○共同於夜間侵入住宅竊盜，處有期徒刑陸月，如易科罰金
，以新臺幣壹仟元折算壹日。
    事  實
一、丁○○與戊○○（經本院96年度易字第395 號判決確定）共
    同基於意圖為自己不法所有之犯意聯絡，於民國96年7 月25
    日凌晨0時30分許，由戊○○騎乘車號J2Y-510號機車搭載丁○○至臺東縣臺東市○○路○段303巷30弄3 號後方停妥機車
    ，戊○○指定要竊取之羅漢松盆栽後，由丁○○徒手開啟上
    址乙○○住處未上鎖之庭院大門，二人侵入上開乙○○之住
    處庭院內，共同竊取置於該庭院內之羅漢松盆栽1 盆，得手
    後並將之搬運至停放機車處，二人以上開機車將竊得之盆栽
    載往同市○○路○段522之1 號張永安住處，將上開羅漢松盆
    栽售予不知情之張永安，得款新台幣（下同）1 千元。嗣戊○○因他案經警於同日上午10時許拘提到案後自白犯罪，而
    循線查獲上情。
二、案經乙○○訴由臺東縣政府警察局臺東分局報請臺灣臺東地
    方法院檢察署檢察官偵查起訴。
    理  由
壹、程序方面：
一、本件檢察官認被告丁○○犯刑法第321條第1項第1 款之加重
    竊盜罪嫌而提起公訴，屬刑事訴訟法第376條第2款之罪，依
    同法第284條之1規定，第一審得由法官一人獨任審判。
二、本件被告所為不利於己之陳述，並無出於強暴、脅迫、利誘
    、詐欺、疲勞訊問、違法羈押或其他不正之方法，亦非違反
    法定障礙事由經過期間不得訊問或告知義務之規定而為，依
    刑事訴訟法第156條第1項、第158條之2規定，應認其有證據
    能力。
三、按被告以外之人於偵查中向檢察官所為陳述，除顯有不可信
    之情況者外，得為證據，刑事訴訟法第159條之1第2 項定有
    明文。證人即共同被告戊○○、證人張永安於檢察官偵查時
    具結所為之證述，被告未曾提及檢察官在偵查時，有任何不
    法取供之情形，是客觀上並無顯不可信之情況，則前揭證人
    於偵查中之證言自具有證據能力。
四、被告以外之人於審判外之陳述，雖不符刑事訴訟法第159 條
    之1至第159條之4 之規定，而經當事人於審判程序同意作為
    證據，法院審酌該言詞陳述或書面陳述作成時之情況，認為
    適當者，亦得為證據；當事人、代理人或辯護人於法院調查
    證據時，知有第159條第1項不得為證據之情形，而未於言詞
    辯論終結前聲明異議者，視為有前項之同意，刑事訴訟法第
    159條之5亦有明文。本件證人即被害人乙○○、證人張永安
    、證人即共同被告戊○○於警詢中所為陳述，經本院於審理
    時予以提示並告以要旨，且經檢察官及被告表示意見，當事
    人均未於言詞辯論終結前對該等筆錄內容異議，依上開規定
    ，上開證人於警詢中之證言應具有證據能力。
貳、實體方面：
一、訊據被告丁○○固坦承有幫戊○○搬運盆栽，惟辯稱：那天
    晚上，伊從醫院回家時，遇到戊○○叫伊幫忙搬運盆栽，是
    在富岡去土地公廟後面的雞寮搬的，戊○○告訴伊盆栽是戊○○自己的，伊不知道雞寮是何人所有的，並非伊打開乙○○上開住處庭院之門去搬運的，搬運時伊不知盆栽是偷來的
    ，就把盆栽搬運到張永安的住處，後來戊○○才向伊說把盆
    栽賣給張永安1 千元，但沒有分伊錢云云。經查：
（一）證人即被害人乙○○於警詢中證稱：96年7月25日上午5時
      許，伊發現置於台東市○○路○段303巷30弄3 號住處門前
      之羅漢松盆栽1 盆失竊等語（見警卷第11、12頁）；證人
      張永安證稱：伊在96年7月25日凌晨1時許返家，戊○○與
      另一名男子騎機車載一盆羅漢松至伊住處，問伊是否要購
      買，伊有問戊○○盆栽何人所有，戊○○稱該盆栽為其種
      在養雞場的，伊向戊○○出價1 千元，戊○○就將該盆栽
      賣伊（見警卷第8至10頁），又稱：96年7月25日晚上約11
      、12點，戊○○騎機車到伊家問伊是否要買羅漢松盆栽，
      伊問是誰的，戊○○稱是種在雞舍的，當時戊○○跟另一
      人一起到伊家，戊○○賣伊盆栽時，另一人在旁邊，聽得
      到伊和戊○○講話，伊以1 千元向戊○○買該盆栽，是用
      現金付的，錢拿給戊○○，沒有看到戊○○和另一人如何
      處理錢等語，而經檢察官提示被告照片，證人張永安即指
      認係與戊○○共同前往伊家中之人（見偵卷第32、33頁）
      ；證人即共同被告戊○○於警詢時證稱：伊於96年7月25
      日在台東市○○路○段303巷30弄3號竊取羅漢松盆栽1盆，
      是伊提議前往而由伊騎車號J2Y-510 機車載被告一起去竊
      取，由被告徒手伸進去開啟被害人住處門鎖，二人一起進
      入行竊後，伊載被告於機車後座抱著盆栽離開（見警卷第
      2  頁），於本院審理中證稱：伊與被告去搬盆栽是共騎1
      台機車，由伊載被告，到達要搬盆栽地方時，伊將機車停
      在被害人家的後面，因怕被人家看到，伊有跟被告說要搬
      運羅漢松，是在被害人家前面的庭院找到羅漢松，被告開
      被害人家的門進去後搬運，伊與被告是朋友關係，伊家有
      雞寮，但不是在被害人家附近，被告應該知道，伊並無跟
      被告說要去雞寮搬樹木等語（見本院卷第58至61頁），並
      稱：當天被告騎機車經過，伊叫住被告要被告幫忙搬東西
      ，被告將被告女朋友機車騎回去時，伊騎一台機車跟隨被
      告到被告女朋友丙○○之檳榔攤，當天伊沒有和丙○○講
      話，就等被告而已，被告將機車停好與丙○○講話後便跟
      伊離開，伊在96年度易字第395 號案件審理中，經法官提
      示被告筆錄時，確實有表示意見說被告從頭至尾都知道要
      去搬運樹，樹木也是從被害人家裡搬出來的，要去偷的時
      候，被告也知道要去偷盆栽等語（見本院卷第69至73頁）
      ，由上開證人所述，並有贓物認領保管單、刑案現場照片
      4 張附卷可佐，足認被告確有與戊○○共同於夜間侵入被
      害人家中徒手竊取盆栽之事實。
（二）被告以上揭情詞置辯，並聲請傳喚證人丙○○，證人丙○○於本院審理時雖證稱：當天戊○○到伊工作的地點說要
      找被告，伊問戊○○找被告何事，可以直接跟伊講，戊○○說要找被告搬東西，伊有問搬運什麼東西，戊○○說要
      麻煩被告去搬運樹木，但戊○○沒有講的很清楚，伊有問
      戊○○是誰的樹，戊○○說是他家自己的。戊○○來找被
      告時，被告已經從醫院回來，坐在沙發椅看電視，戊○○
      在檳榔攤外面，伊叫被告出來後，戊○○與被告在旁邊講
      話，伊稍微聽到戊○○叫被告搬東西，戊○○是用台語講
      的，被告問是什麼東西，戊○○說是樹木，被告又問是誰
      的，戊○○說是自己的等語，核與證人戊○○上開所述有
      關如何請被告搬運盆栽之情節不符，而證人丙○○為被告
      同居女友，並與被告育有一女，其所言顯有迴護被告之情
      ，且證人丙○○所述亦僅有關被告與戊○○共同前往被害
      人家前之情節，並非關於如何搬運盆栽之細節，是證人丙○○所述，尚難為對被告有利之認定。是被告所辯，為卸
      責之詞，不足採信。綜上，足認被告犯行明確，應依法論
      科。
二、按住宅乃指人類日常居住之場所而言，獨棟門戶之建築物，
    其門前之小庭院，雖僅供住戶出入通行，然就該獨棟建築物
    之整體而言，該部分與住宅有密切不可分之關係，性質應類
    似公寓樓下之樓梯間，故於夜間侵入建築物附屬之庭院竊盜
    ，難謂無同時妨害居住安全之情形，應成立於夜間侵入住宅
    竊盜罪。核被告所為，係犯刑法第321條第1項第1 款之夜間
    侵入住宅竊盜罪，被告與戊○○間有犯意聯絡及行為之分擔
    ，為共同正犯。爰審酌被告正值青壯，不思正道取財，貪慾
    圖便，苟且偷盜，造成被害人損害，暨其犯罪之動機、目的
    、手段及竊取財物之價值，及其係聽從戊○○之建議而竊取
    ，並未分得贓款即遭查獲等一切情狀，量處如主文所示之刑
    ，並諭知易科罰金之折算標準。公訴意旨認被告曾犯竊盜罪
    ，經本院判處有期徒刑1年4月確定，於95年4 月27日執行完
    畢，而認應論以累犯，然查被告因竊盜、妨害兵役、毒品案
    件，經本院分別以93年度易字第254號、94年度東簡字108號
    、114 號分別判處有期徒刑1年4月、4月、5月，上開各罪經
    本院定應執行刑1 年11月，於96年5月4日縮刑假釋出監，並
    於假釋中付保護管束，觀護結束日期為97年12月2 日，有臺
    灣高等法院被告前案紀錄表在卷可稽，是被告為本件犯罪時
    ，仍在上開假釋期間內，尚難構成累犯，附此敘明。
據上論斷，應依刑事訴訟法第284條之1、第299條第1項前段，刑
法第28條、第321條第1項第1款、第41條第1項前段，判決如主文
。
本案經檢察官甲○○到庭執行職務。
中    華    民    國    97    年    8     月    12    日
                  刑事第三庭    法  官  蔡玉雪
以上正本證明與原本無異。
如不服本判決應於收受本判決後10日內向本院提出上訴書狀；上
訴書狀應敘述具體理由。未敘述上訴理由者，應於上訴期間屆滿
後20日內向本院補提理由書狀（均須按他造當事人之人數附繕本
）。「切勿逕送上級法院」。
告訴人或被害人對於本判決如有不服，請書具不服之理由狀，請
求檢察官上訴者，其上訴期間之計算係以檢察官收受判決正本之
日期為準。
                                書記官  陳昭穎
中    華    民    國    97    年    8     月    12    日
附錄本案論罪科刑法條全文：
刑法第321條（加重竊盜罪）
犯竊盜罪而有左列情形之一者，處 6 月以上、 5 年以下有期徒
刑：
一  於夜間侵入住宅或有人居住之建築物、船艦或隱匿其內而犯
    之者。
二  毀越門扇、牆垣或其他安全設備而犯之者。
三  攜帶兇器而犯之者。
四  結夥三人以上而犯之者。
五  乘火災、水災或其他災害之際而犯之者。
六  在車站或埠頭而犯之者。
前項之未遂犯罰之。


司法院資訊處製作；財團法人民間司法改革基金會備份。
